臺灣桃園地方法院刑事判決　　　　　　 110年度原訴字第82號
公　訴　人　臺灣桃園地方檢察署檢察官 
被　　　告　阮和謙



指定辯護人　本院公設辯護人 彭詩雯
上列被告因毒品危害防制條例案件，經檢察官提起公訴（109 年
度偵字第29712 號），本院判決如下：
    主  文
甲○○販賣第三級毒品，未遂，處有期徒刑壹年玖月。緩刑肆年
，緩刑期間付保護管束，並應於本判決確定之日起壹年內向公庫
支付新臺幣拾萬元，及應向指定之政府機關、政府機構、行政法
人、社區或其他符合公益目的之機構或團體，提供壹佰小時之義
務勞務。
扣案如附表所示之物均沒收。
    事  實
一、甲○○明知4-甲基甲基卡西酮（Mephedrone）係毒品危害防
    制條例列管之第三級毒品，依法不得販賣，竟仍基於販賣第
    三級毒品以營利之犯意，於民國109 年9 月19日16時33分許
    ，以附表編號2 所示之手機，使用手機通訊軟體微信暱稱「
    王謙謙」之帳號，在微信「24H 大桃園（天香）支援. . .
    」聊天室群組公開發布「要酒私我」之暗示販售含有上述第
    三級毒品成分咖啡包（下稱毒品咖啡包）之廣告訊息，適為
    新北市政府警察局新莊分局執行網路巡邏之警員發現，於10
    9 年9 月20日21時3 分許透過上開微信群組取得甲○○上開
    微信帳戶資料，佯裝成購毒者與甲○○單獨透過微信通訊軟
    體聯絡購買毒品咖啡包事宜，雙方達成以新臺幣（下同）40
    00元交易10包毒品咖啡包之交易價格，並約定於桃園市○○
    區○○路00○0 號桃園萬岳體育用品店前（下稱系爭交易地
    點）進行交易。嗣後甲○○即與不知情友人張正育（業經臺
    灣桃園地方檢察署檢察官為不起訴處分）抵達系爭交易地點
    ，甲○○即於109 年9 月21日0 時30分許，向在場佯裝購毒
    者之員警收款4000元，並交付毒品咖啡包11包時（其中1 包
    為購買10包毒品咖啡包所贈送），爲在場員警表明身分當場
    查獲而未遂，並扣得如附表編號1 、2 所示之物，而查悉上
    情。
二、案經新北市政府警察局新莊分局報告臺灣桃園地方檢察署檢
    察官偵查後起訴。
    理  由
一、證據能力部分：
  ㈠按被告以外之人於審判外之言詞或書面陳述，除法律有規定
    者外，不得作為證據，刑事訴訟法第159 條第1 項固有明文
    ；惟被告以外之人於審判外之陳述，雖不符同法第159 條之
    1 至之4 規定，而經當事人於審判程序同意作為證據，法院
    審酌該言詞陳述或書面陳述作成時之情況，認為適當者，亦
    得為證據；當事人、代理人或辯護人於法院調查證據時，知
    有第159 條第1 項不得為證據之情形，而未於言詞辯論終結
    前聲明異議者，視為有前項之同意，同法第159 條之5 亦定
    有明文。本件公訴人、被告甲○○，及其辯護人於本院準備
    程序時均不爭執本院所引用之供述證據之證據能力，且於本
    院言詞辯論終結前均未聲明異議，經審酌本院所引用之供述
    資料作成時之情況，核無違法取證或其他瑕疵，認為以之作
    為證據為適當，均得做為證據。
  ㈡至於本判決所引用之非供述證據部分，與本案均有關連性，
    亦無證據證明係實施刑事訴訟程序之公務員以不法方式所取
    得，依刑事訴訟法第158 條之4 規定反面解釋，亦具證據能
    力。
二、事實認定：
  ㈠上開犯罪事實，業據被告甲○○迭於警詢、偵訊及本院審理
    中均坦承不諱，核與證人林宗毅於偵訊時之證述相符（見偵
    卷第153 至154 頁），並有新北市政府警察局新莊分局偵查
    隊109 年9 月21日之職務報告、新北市政府警察局新莊分局
    搜索暨扣押筆錄、扣押物品目錄、被告與員警之微信對話記
    錄譯文各1 份，及本案刑事蒐證照片附卷可佐（見偵卷第51
    、61至65、81至94頁）。而附表所示之毒品咖啡包共11包，
    經鑑定含有第三級毒品4-甲基甲基卡西酮成分（鑑驗之重量
    及結果，如附表編號1 之「鑑定結果∕備註」欄所示），此
    有台灣尖端先進生技醫藥股份有限公司毒品原物鑑定實驗室
    109 年12月15日毒品證物鑑定分析報告在卷可稽（見偵卷第
    189 頁），足認被告前開任意性之自白，核與上揭事實相符
    ，洵堪採信。
  ㈡又販賣毒品係違法行為，非可公然為之，且有其獨特之販售
    通路及管道，復無公定價格，容易增減分裝之份量，而每次
    買賣之價量，可能隨時依雙方關係深淺、資力、需求量及對
    行情之認知、毒品純度、來源是否充裕、查況鬆嚴、購買者
    被查獲時供述購買對象之可能風險評估等，而異其標準，非
    可一概而論。而近年來政府為杜絕毒品之氾濫，對於查緝施
    用及販賣毒品之工作，無不嚴加執行，販賣毒品又係重罪，
    依一般經驗法則，販賣毒品者鋌而走險，苟非意在營利，所
    為何來？若無利可圖，衡情應無甘冒持有毒品遭查獲之極大
    風險，親送至交易處所，本案被告與佯裝購毒者之員警即證
    人林宗毅素昧平生，並無特殊身分或深厚情誼，被告卻大費
    周章使用微信通訊軟體，在事實欄一所示之聊天群組中刊登
    販毒資訊，且進而與佯裝購毒者之員警單獨透過微信通訊軟
    體約定系爭交易地點，並前往交付毒品咖啡包，是被告無憚
    刑責，與喬裝購毒者之員警交易毒品，按常理應有從中賺取
    利益之營利意圖及事實，均堪認定。
  ㈢綜上所述，是本案事證明確，被告之犯行洵堪認定，應予依
    法論科。
三、論罪科刑：
  ㈠按4-甲基甲基卡西酮為毒品危害防制條例所定之第三級毒品
    ，依法不得販賣。復按刑事偵查技術上所謂之「釣魚偵查」
    ，係指對於原已犯罪或具有犯罪故意之人，以設計引誘之方
    式，使其暴露犯罪事證，而加以逮捕或偵辦而言，此純屬偵
    查犯罪技巧之範疇，並未違反憲法對於基本人權之保障，且
    於公共利益之維護有其必要性存在，故依「釣魚」方式所蒐
    集之證據資料，原則上非無證據能力。又於此情形，因毒品
    購買者為辦案佯稱購買，而將販賣者誘出以求人贓俱獲，因
    其無實際買受之真意，且在警察監視之下伺機逮捕，事實上
    亦不能真正完成買賣，則該次行為，僅能論以販賣未遂（最
    高法院100 年度台上字第4498號判決意旨參照）。查被告使
    用微信通訊軟體以文字訊息散布販賣第三級毒品之上開訊息
    ，是被告已具販賣第三級毒品之犯意，經警方虛與迎合佯裝
    為買家與被告聯繫，約定交易毒品之數量、價格及地點後，
    由被告依約攜帶上開第三級毒品至系爭交易地點，並向佯裝
    毒品買家之員警交付附表編號1 所示之毒品後，在場員警即
    予以逮捕，揆諸上開說明，被告已著手實施本件販賣毒品行
    為，惟事實上不能完成犯行，是核被告所為，係犯毒品危害
    防制條例第4 條第6 項、第3 項之販賣第三級毒品未遂罪。
  ㈡另被告於販賣前所持有扣案如附表一編號1 所示之毒品咖啡
    包共11包，固含有第三級毒品4-甲基甲基卡西酮成分，然依
    上開毒品證物鑑定分析報告內容，其純質淨重僅推估為3.49
    0 公克，未逾5 公克（見偵卷第189 頁），復無其他積極證
    據得以證明其純質淨重已逾5 公克，而毒品危害防制條例第
    11條第5 項之規定，僅處罰持有屬第三級毒品之純質淨重5
    公克以上者，是被告於販賣前持有如附表編號1 所示之毒品
    咖啡包11包之持有行為，並不另行成立持有第三級毒品罪，
    即與本案販賣第三級毒品未遂之犯行間無高、低度行為之吸
    收關係，併予敘明。
  ㈢被告雖已著手販賣第三級毒品行為，惟如前所述，然因佯裝
    買家之員警實無購買毒品真意，事實上不能真正完成買賣毒
    品行為，是被告犯罪尚屬未遂，應依刑法第25條第2 項規定
    ，減輕其刑。
  ㈣又所謂販賣行為，雖須以營利之意圖為其構成要件，倘於有
    償讓與他人之初，係基於營利之意思，並著手實施，而因故
    無法高於購入原價出售，或不以原價或低於原價讓與他人時
    ，仍屬販賣行為。本案被告雖於警詢、偵查，及本院準備程
    序、審理時均稱係以成本價賣出，然揆諸前揭說明，被告實
    際有無獲利，不影響被告販賣罪責論告，是被告既坦認先有
    圖利嗣未實際獲利，亦應符自白販賣。本案被告於偵、審既
    均曾自白販賣犯行，依毒品危害防制條例第17條第2 項規定
    ，應遞予減輕其刑。
  ㈤爰審酌被告於案發時正值青年，不思以正途獲取所需，明知
    毒品危害身心甚鉅，且一經成癮，甚且影響社會治安，危害
    深遠，竟無視政府制定毒品危害防制條例杜絕毒品犯罪之禁
    令，恣意販賣第三級毒品欲藉以牟利，將助長施用毒品行為
    更形猖獗，致使施用毒品者沈迷於毒癮而無法自拔，直接戕
    害國民身心健康，間接危害社會、國家，所為實無足取；惟
    念其於偵、審均坦承犯行，又本件毒品尚未賣出即遭查獲，
    並未造成實害，兼衡其持有之毒品種類、數量及其犯罪動機
    、目的、手段、智識程度、家庭生活經濟狀況、欲販賣第三
    級毒品之數量等一切情狀，量處如主文所示之刑。
  ㈥附條件緩刑之諭知：
    ⒈按緩刑係附隨於有罪判決的非機構式之刑事處遇，其主要
      目的在達成受有罪判決之人，在社會中重新社會化之人格
      重建功能。再者，緩刑制度首重再犯罪的預防，唯有對受
      判決人本身有充分瞭解，例如依其過去生涯，可知犯罪行
      為人所曾接受的教育，從犯罪的狀態瞭解行為人的行為動
      機、目的，從犯罪後態度推知行為人對其行為的看法，從
      生活狀況與環境推測其將來的發展等，才能判斷其在緩刑
      期間，與之後的生活中是否會再犯罪。亦即藉由前述各種
      因素對犯罪行為人為整體評價，作為法院判斷該行為人是
      否適宜被宣告緩刑，以及進一步依據個案情況決定緩刑期
      間，及所應採取的積極協助措施，並將之作為緩刑宣告的
      負擔或條件（最高法院101 年度台上字第5586號判決意旨
      參照）。 
    ⒉被告前未曾受任何有期徒刑以上刑之宣告，此有臺灣高等
      法院被告前案紀錄表附卷可憑，本院審酌被告犯後業已於
      警詢、偵訊及本院審理時均坦承犯行，犯後態度良好，顯
      有悔意，及姑念被告並無曾受任何有期徒刑以上刑之宣告
      之前科紀錄，加之被告目前就讀桃園市啟英高級中學進修
      部汽車修護科三年級，並於安璟汽車商行擔任業務組長，
      有桃園市啟英高級中學進修部在學證明書、安璟汽車商行
      在職證明書（見本院卷第69、71頁），顯見被告於案發後
      生活已步入正軌，可認被告經此偵審及科刑教訓，自當知
      所惕勉而無虞再犯，本院綜核各情認上開有期徒刑之宣告
      ，已足策其自新，其所宣告之刑，以暫不執行為適當，併
      依法諭知緩刑4 年，用啟向上。
    ⒊又第三級毒品於我國青少年間之濫用情形，日益嚴重，顯
      已成為我國毒品犯罪之嚴重隱憂，縱然本院審酌上情，對
      被告依本案個案之情形而為緩刑之諭知，但被告應長存警
      惕，切莫不可再犯，否則則將會使己身再次陷入萬劫不復
      之境地，並為促使被告日後更加注意行為規範，勿再犯同
      性質之犯行，造成社會秩序危害，認應課予一定條件之緩
      刑負擔，期能從中記取教訓，時時警惕，避免再度犯罪，
      爰依刑法第74條第2 項第4 、5 款規定，並命其於本判決
      確定之日起1 年內，向公庫支付10萬元，並應依執行檢察
      官命令，向指定之政府機關、政府機構、行政法人、社區
      或其他符合公益目的之機構或團體提供100 小時之義務勞
      務，並依刑法第93條第1 項第2 款規定，諭知被告應於緩
      刑期間均交付保護管束，以觀後效，並促其於緩刑期間徹
      底悔過。
    ⒋另被告上揭所應履行之義務，乃緩刑宣告附帶條件，依刑
      法第75條之1 第1 項第4 款之規定，違反上開負擔情節重
      大，足認原宣告之緩刑難收其預期效果，行刑罰之必要者
      ，得撤銷緩刑之宣告，希被告嚴格遵守規範，切勿自誤，
      附此說明。
四、沒收部分：
  ㈠按違禁物，不問屬於犯罪行為人與否，沒收之，刑法第38條
    第1 項定有明文。又毒品危害防制條例第18條第1 項後段規
    定查獲之第三、四級毒品，無正當理由而擅自持有者，沒入
    銷燬之；此應沒入銷燬之毒品，專指查獲施用或持有（未成
    罪）之第三、四級毒品而言；倘屬同條例相關法條明文規定
    處罰之犯罪行為，即非該條項應依行政程序沒入銷燬之範圍
    ；再同條例對於查獲之製造、運輸、販賣、意圖販賣而持有
    、以非法方法使人施用、引誘他人施用及轉讓、持有一定數
    量以上第三、四級毒品之沒收，並無特別規定，如其行為已
    構成犯罪，則該毒品即屬不受法律保護之違禁物，應回歸刑
    法之適用（最高法院98年度台上字第2889號、99年度台上字
    第2733號判決意旨參照）。
  ㈡查扣案如附表一編號1 所示之毒品咖啡包11 包，經鑑驗結
    果，分別檢出第三級毒品成分，業如上述，為被告販賣第三
    級未遂而查獲之第三級毒品，屬違禁物，揆諸上開說明，應
    依刑法第38條第1 項規定，宣告沒收。又包裹上開毒品之包
    裝袋，袋上仍會殘留微量毒品而無法將之完全析離，是就該
    包裝袋，亦應依法併宣告沒收。至鑑驗用罄之毒品既已滅失
    不復存在，爰不另為沒收之諭知。另外本案被告未及賣出毒
    品即遭查獲，尚無販賣所得財物，自無從諭知沒收犯罪所得
    財物。
  ㈢次按犯本法第4 條至第9 條、第12條、第13條或第14條第1
    項、第2 項之罪者，其供犯罪所用之物，不問屬於犯罪行為
    人與否，均沒收之，毒品危害防制條例第19條第1 項定有明
    文。扣案如附表一編號2 所示之行動電話1 支（含SIM 卡）
    ，為被告所有，並持之用以販賣本案毒品咖啡包之聯絡工具
    （見偵卷第172至173頁），爰依上揭規定諭知沒收。
據上論斷，應依刑事訴訟法第299 條第1 項前段，判決如主文。
本案經檢察官郭書綺提起公訴，檢察官蕭佩珊到庭執行職務。
中    華    民    國   110    年    10    月    28    日
                  刑事第九庭  審判長  法  官  陳品潔
 
                                      法  官  王鐵雄
 
                                      法  官  謝承益
以上正本證明與原本無異。
如不服本判決應於收受判決後20日內向本院提出上訴書狀，並應
敘述具體理由。其未敘述上訴理由者，應於上訴期間屆滿後20日
內向本院補提理由書(均須按他造當事人之人數附繕本)「切勿逕
送上級法院」。 
                                      書記官  莊佳蓁
中    華    民    國   110    年    10    月    29    日
 
附錄本判決論罪科刑法條全文：
毒品危害防制條例第4條
製造、運輸、販賣第一級毒品者，處死刑或無期徒刑；處無期徒
刑者，得併科新臺幣 3 千萬元以下罰金。
製造、運輸、販賣第二級毒品者，處無期徒刑或 10 年以上有期
徒刑，得併科新臺幣 1 千 5 百萬元以下罰金。
製造、運輸、販賣第三級毒品者，處 7 年以上有期徒刑，得併
科新臺幣 1 千萬元以下罰金。
製造、運輸、販賣第四級毒品者，處 5 年以上 12 年以下有期
徒刑，得併科新臺幣 5 百萬元以下罰金。
製造、運輸、販賣專供製造或施用毒品之器具者，處 1 年以上
7 年以下有期徒刑，得併科新臺幣 1 百 50 萬元以下罰金。
前五項之未遂犯罰之。
 
附表
┌──┬─────┬──┬──────────────────────┐
│編號│物品名稱  │數量│鑑定結果∕備註                              │
├──┼─────┼──┼──────────────────────┤
│１  │毒品咖啡包│11包│本案交易之毒品咖啡包，外觀均為YOUTUBE 圖樣白│
│    │          │    │色混合包，內含紫色粉末，經檢驗內含第三級毒品│
│    │          │    │4-甲基甲基卡西銅（Mephedrone）成分，驗前含袋│
│    │          │    │及標籤毛重53.22 公克，鑑驗取用0.0057公克，驗│
│    │          │    │餘毛重53.163公克，推估總純質淨重為3.490 公克│
│    │          │    │，純度為8.2%。（參台灣尖端先進生技醫藥股份有│
│    │          │    │限公司毒品原物鑑定實驗室109 年12月15日分析編│
│    │          │    │號DAA2102 毒品證物鑑定分析報告，109 年偵字29│
│    │          │    │712 號卷第189 頁）                          │
├──┼─────┼──┼──────────────────────┤
│２  │IPHONE手機│1 支│被告甲○○所有，與本案喬裝員警聯繫交易所用，│
│    │          │    │門號：0000000000，IMEI：000000000000000 。（│
│    │          │    │被告甲○○110 年1 月29日偵訊，109 年偵字2971│
│    │          │    │2 號卷第172 頁至第173 頁）                  │
└──┴─────┴──┴──────────────────────┘